【裁判字號】    97,抗,70
【裁判日期】    980119
【裁判案由】    除權判決(票據)
【裁判全文】
臺灣高等法院花蓮分院民事裁定            97年度抗字第70號
抗  告  人  臺灣中小企業銀行股份有限公司錦和分公司
法定代理人  甲○○
代  理  人  乙○○
上列抗告人因聲請除權判決 (票據) 事件，對於中華民國97年11
月28日臺灣花蓮地方法院97年度除字第93號裁定提起抗告，本院
裁定如下：
    主  文
抗告駁回。
抗告費用由抗告人負擔。
    理  由
一、原裁定意旨略以：
    按公示催告之公告，應黏貼於法院之公告處，並登載於公報
    、新聞紙或其他相類之傳播工具，聲請人未依法院所定之日
    期或期間登載者，視為撤回公示催告之聲請。又公示催告，
    聲請人得於申報權利之期間已滿後，3個月內聲請為除權判
    決，民事訴訟法第542條、第545條第1項前段分別定有明文
    。倘已逾申報權利期間3個月者，此時公示催告程序即已終
    結，聲請人不得再為除權判決之聲請。經查，如附表所示支
    票業經原審法院於96年9月14日以96年度催字第141號准為公
    示催告裁定，而抗告人於96年10月2日收受該裁定後，本應
    於96年10月22日前將上開公示催告裁定公告登載於新聞紙，
    但抗告人於96年10月9日登報之內容既將如附表所示支票之
    發票日誤登為96年8月31日，即難認為抗告人已依本院所定
    之期間登載，揆諸上述規定，應視為已撤回公示催告之聲請
    ，是抗告人縱於97年5月1日登報更正，仍已逾於公示催告裁
    定送達後20日之法定期間，其聲請不能認為合法，爰裁定抗
    告人之聲請駁回等語。
二、抗告意旨略以：
  1.抗告人已依原審公示催告之裁定，遵期登載新聞紙，僅因遺
    失票據之發票日發生登載錯誤之情事，揆諸民事訴訟法之規
    定，並未禁止抗告人得為更正之登載，且本件「發票日」之
    局部登載錯誤，應不致發生有真正權利人存在，而無從申報
    權利之情事，原裁定未兼顧抗告人已為更正之補救措施，以
    及司法院網路上之公示催告登載為正確，並未因此造成真正
    權利人無從申報權利之情形。
  2.抗告人此一主動登報更正之作法，在目前之除權判決實務上
    ，並為其他法院所認許，若認更正之日起至除權判決之聲請
    日止，仍應賦予真正票據權利人行使申報權利之合理期間，
    參照民事訴訟法第545條第1項但書「公示催告，聲請人在期
    間未滿前之除權判決聲請，亦有效力」等規定，原法院亦應
    另定期日召開辯論庭，不應逕行裁定駁回抗告人之聲請。為
    此提起抗告，請求廢棄原裁定，如附表所示之票據請准判決
    宣告無效，抗告程序費用由原審法院負擔。
四、本院查：
  1.原審法院以抗告人就附表所示支票之公示催告裁定登載於新
    聞紙時，將附表所示支票之發票日誤登為96年8月31日，抗
    告人雖於97年5月1日登報更正，仍難認為已依原審公示催告
    所定之期間登載而駁回抗告人除權判決之聲請，其認事用法
    均無不合。
  2.按發票年、月、日為支票絕對應記載事項，票據法第125條
    第1項第7款定有明文。而支票發票日之記載不同，客觀上足
    以使人認為係不同之支票，而影響支票同一性之認定。抗告
    人於96年10月9日登報時，既將附表支票之發票日誤登為96
    年8月31日，客觀上足以使附表之支票持票人認為係不同之
    支票，而影響執票人對公示催告支票同一性之認定，自不得
    認為抗告人已於公示催告裁定所定之期間內合法登載於新聞
    紙，而此種錯誤，既會影響原登報內容之主要意思，自亦不
    在准許更正之列，縱抗告人另於97年5月1日重新登報，亦與
    民事訴訟法第542條第2項之規定不符。
  3.至於抗告人雖以其他不同個案有相類之情形，經登報更正後
    ，仍經其他法院准許為除權判決之裁定（見卷附臺灣臺北地
    方法院97年度除字第684號判決）云云，然查，抗告人所舉
    上開案例對於本件並無法律上之拘束力，且上開案例登載新
    聞紙錯誤之情形，均為發票人個人姓名單字之字形或部首之
    些微差異，客觀上尚不足以認為影響於原票據同一性之認定
    ，與本件登載錯誤之情節已影響票據同一性之認定者已有不
    同，尚難相提並論。
  4.又民事訴訟法第542條第1項規定公示催告之公告，應黏貼於
    法院之公告處，並登載於公報、新聞紙或其他相類之傳播工
    具，抗告意旨雖謂於司法院網路上之公示催告登載為正確云
    云，惟並未提出相關資料以資佐證，且依上開規定，公告並
    應同時登載於公報、新聞紙或其他相類之傳播工具，而抗告
    人所登之新聞紙既已發生錯誤，即不得謂已合法登載於新聞
    紙。
  5.又本件公示催告之聲請既已視為撤回，抗告意旨謂本件仍屬
    於申報期間未滿前之聲請，應另訂期辯論云云，即屬無據。
五、綜上，原審裁定意旨並無不合，抗告意旨謂本件聲請應予准
    許云云，為無理由，應予駁回。
據上論結，本件抗告為無理由，依民事訴訟法第495條之1第1項
、第449條第1項、第95條、第78條，裁定如主文。
中    華    民    國    98    年    1    月    19    日
                  民事庭審判長法  官    謝志揚
                              法  官    林慶煙
                              法  官    林碧玲
以上係照原本作成。
本件不得抗告。
                              書記官    李閔華
中    華    民    國    98    年    1    月    19     日
┌──────────────────────────────────────────────┐
│支票附表：                                                                                  │
├──┬───────┬───────┬───────┬───────┬─────┬─────┤
│編號│  發  票  人  │  付  款  人  │發    票    日│票  面  金  額│ 支票號碼 │帳    號  │
│    │              │              │              │（新  台  幣）│          │          │
├──┼───────┼───────┼───────┼───────┼─────┼─────┤
│001 │晉傳有限公司  │華南商業銀行股│96年8月20日   │4,410元       │0000000   │000000000 │
│    │張正和        │份有限公司花蓮│              │              │          │          │
│    │              │分行          │              │              │          │          │
└──┴───────┴───────┴───────┴───────┴─────┴─────┘


司法院資訊處製作；財團法人民間司法改革基金會備份。
